【裁判字號】    99,易,714
【裁判日期】    990728
【裁判案由】    竊盜
【裁判全文】
臺灣臺南地方法院刑事判決               99年度易字第714號
聲  請  人  臺灣臺南地方法院檢察署檢察官
被      告  丁○○
上列被告因竊盜案件，經檢察官聲請簡易判決處刑（99年度調偵
字第324 號），本院認為不應以簡易判決處刑，改依通常程序審
理，判決如下：
    主  文
丁○○無罪。
    理  由
一、聲請簡易判決處刑意旨略以：被告丁○○明知其所服務位在
    臺南市○○路○段217號之旭泰國際有限公司（下稱旭泰公司
    ）內擺放之18台電腦主機係戊○○所有，竟意圖為自己不法
    之所有，於民國98年3月5日下午3時前之某日許，未經戊○○同意，擅自將戊○○所有之上開18台電腦中之12台電腦予
    以搬運離去而竊取得手，並將該等電腦主機變賣後，得款新
    台幣(下同)1萬7,000元據為己用，因認被告涉有刑法第32 0
    條第1項竊盜罪嫌云云。
二、查聲請簡易判決處刑意旨認被告丁○○涉有竊盜罪嫌，無非
    以：(1)被告丁○○於偵查中自承有未經告訴人戊○○同意
    ，即將告訴人所有並置於旭泰公司內之12台電腦主機予以搬
    離並出售，得款17,000元事實之供述。(2)證人即告訴人戊○○之證詞。(3)被告與告訴人之對話錄音光碟與錄音譯文
    等，為主要之論據。訊據被告堅決否認有何竊盜情事，辯稱
    ：伊與乙○○、丙○○共同經營旭泰公司，負責銷售電視業
    務，因戊○○將其所有20台電腦擺放旭泰公司在台南市○○
    路的門市，且曾委託伊代為販賣上開電腦，只是戊○○原先
    表示每台電腦售價為5,000元，然因價格過高而無法售出，
    最後降為有人要買即可出售。嗣於98年3月初時，伊將其中
    12台電腦以總價17,000元之價格賣出，並於賣出後即電告戊○○，惟戊○○認為此價格太低，而不同意出售，要求伊追
    回所售出之12台電腦，但因買主業已轉賣他人而無法追回等
    語。
三、本院之判斷：
  (一)程序部分（證據能力部分）
    按被告以外之人於審判外之言詞或書面陳述，除法律有規定
    者外，不得作為證據；又被告以外之人於審判外之陳述，雖
    不符刑事訴訟法第159條之1至第159條之4之規定，而經當事
    人於審判程序同意作為證據，法院審酌該言詞陳述或書面陳
    述作成時之情況，認為適當者，亦得為證據，刑事訴訟法第
    159條第1項、第159條之5第1項分別定有明文。本件被告於
    本院審判程序時，就本判決所引用檢察官提出之各項傳聞證
    據，均明示同意有證據能力，本院審酌各該證據並非違法取
    得，復無意思不自由情形，故認有證據能力，合先敘明。
  (二)實體部分：
    1.按犯罪事實應依證據認定之，無證據不得認定犯罪事實。
      不能證明被告犯罪者，應諭知無罪之判決。刑事訴訟法第
      154條第2項、第301條第1項分別定有明文。次按認定不利
      於被告之事實，須依積極證據，茍積極證據不足為不利於
      被告事實之認定時，即應為有利於被告之認定，更不必有
      何有利之證據。而認定犯罪事實所憑之證據，雖不以直接
      證據為限，間接證據亦包括在內，然無論直接或間接證據
      ，其為訴訟上之證明，須於通常一般之人均不致有所懷疑
      ，而得確信其為真實之程度者，始得據之為有罪之認定，
      倘其證明尚未達到此一程度，而有合理之懷疑存在，致使
      無從為有罪之確信時，即應為無罪之判決（最高法院30年
      度上字第816號、76年度臺上字第4986號判例意旨參照）
      。再按檢察官就被告犯罪事實，應負舉證責任，並指出證
      明之方法，刑事訴訟法第161條第1項定有明文。故檢察官
      對於起訴之犯罪事實，應負提出證據及說服之實質舉證責
      任。倘其所提出之證據，不足為被告有罪之積極證明，或
      其指出證明之方法，無從說服法院以形成被告有罪之心證
      ，基於無罪推定之原則，自應為被告無罪判決之諭知（最
      高法院92年度臺上字第128號判例意旨參照）。
    2.次按告訴人之告訴，係以使被告受刑事訴追為目的，是其
      陳述是否與事實相符，仍應調查其他證據以資審認。告訴
      人之陳述如無瑕疵，且就其他方面調查又與事實相符，固
      足採為科刑之基礎，倘其陳述尚有瑕疵，則在未究明前，
      自不得遽採為論罪科刑之根據；而所謂無瑕疵，係指被害
      人所為不利被告之陳述，與社會上之一般生活經驗或卷附
      其他客觀事證並無矛盾而言，至所謂就其他方面調查認與
      事實相符，非僅以所援用之旁證足以證明被害結果為已足
      ，尤須綜合一切積極佐證，除認定被告確為加害人之外，
      在推理上無從另為其他合理原因之假設而言（最高法院52
      年臺上字第1300號判例、92年度臺上字第5580號判決參照
      ）。另按竊盜罪之成立，以行為人主觀上有不法所有之意
      圖為必要；所謂不法所有，係指非法取得他人之物，據為
      自己或第三人所有而言（最高法院87年度臺上字第1205號
      判決意旨參照）；如行為人並無不法所有之意圖，即欠缺
      主觀上意思要件，縱其結果不免有民事上侵權責任，要難
      認為構成刑法上之竊盜罪。
    3.經查，被告於98年3月初，在台南市○○路○段217號之旭
      泰公司內，將告訴人所有擺放於上址其中12台電腦，以總
      價17,000元之價格售出他人之事實，業據被告供承在卷，
      核與告訴人戊○○指訴情節相符，是此部分事實，堪信為
      真實。
    4.本案被告丁○○堅決否認有何竊盜犯行，並以前開情詞置
      辯，是以本案被告雖有未經告訴人戊○○同意，逕將告訴
      人所有12台中古電腦以17,000元變賣之舉，然其等主觀上
      究有無為自己所有之不法意圖，自有詳加探究之必要。查
      ：
      (1)查告訴人戊○○雖於偵查及本院審理時均指訴，其係經
        屋主丙○○同意，而將中古電腦借放於臺南市○○路○
        段217號之旭泰公司，並無表示要出售之意等語，惟證
        人丙○○於本院審理時結證稱：「（問：戊○○在你的
        店面放置中古電腦，事先有無跟你說過，並徵求你的同
        意？或事後告知你？）都沒有。但我97年12月間，快過
        年的時候，回臺南時，有看到有放置五六台中古電腦在
        前面，我當時不清楚電腦是誰的。我後來有詢問被告及
        乙○○，他說是戊○○拿來寄放的。【我就問戊○○，
        電腦放在那裡不要放太久，不然要付房租】。結果他也
        不了了之，也不管。…【因為我沒有同意他放在那裡】
        ，我後來有詢問被告及乙○○，為何要把電腦放在那裡
        ，他們表示有人想要買，可以加減賣。…【我有看到他
        們三人在店內討論價格】，當時電腦並還沒有賣出去。
        【當時戊○○也有請我幫他賣電腦，因為他網咖淘汰的
        電腦很多。】」等語（見本院卷第41頁）。是以，告訴
        人就是否經由屋主同意而將中古電腦放置上址，及是否
        曾表示欲出售上開中古電腦乙節，告訴人之指訴顯與證
        人丙○○證述情節相互岐異，其指訴情節是否符合真實
        ，實啟人疑竇。
      (2)次查，被告丁○○辯稱，於上開時、地，與證人乙○○
        、丙○○共同經營旭泰公司，並由被告丁○○與乙○○
        在台南市○○路217號負責銷售電視、液晶螢幕等物，
        期間戊○○亦將其所有中古電腦擺放於上址，並曾向被
        告表示欲出售上開中古電腦等情，業據被告丁○○提出
        合約書、證明書各乙紙（見本院99年度簡字第953號卷
        第27、28頁）為證，核與證人乙○○到庭結證稱：「（
        問：你們有無詢問電腦要如何處理，為何會擺放在那裡
        ？）我們有詢問，丙○○跟【戊○○都有告訴我說電腦
        是要賣的】，所以才放在店內。…這間店要經營時，就
        有跟我說了，所以名片才會加印電腦買賣、維修。…我
        記得第一台要賣的，就是水電工要購買的，他當時在那
        裡選購，有挑了一台，講到價格的時候，被告有打電話
        詢問戊○○說有人要向他購買電腦，價格好像是三、四
        千元，但是水電工說電腦很差，所以他要不購買，所以
        就沒有賣出去。（問：除了水電工有詢問購買電腦的事
        情外，之後有無其他人詢問過購買電腦事宜？）有，有
        客人要買零件時會來詢問，但是電腦的事項我不清楚，
        客人要買零件會跟維修師傅談，但是後來還是沒有購買
        。」等語（見本院卷第21頁反面、第22頁）。佐以，證
        人丙○○亦到庭結證稱：「【我有看到他們三人在店內
        討論價格】，當時電腦並還沒有賣出去。【當時戊○○
        也有請我幫他賣電腦，因為他網咖淘汰的電腦很多。】
        」等語（見本院卷第41頁反面）相符，復參酌告訴人戊○○亦不否認被告等曾為一名水電工表示要購買電腦，
        而向其詢問價錢等情（見本院卷第23頁反面）。衡情告
        訴人若無表示欲販售上開中古電腦，於被告遇水電工欲
        選購告訴人放置上址之中古電腦，而向告訴人詢價時，
        告訴人當可明確表明並無販賣電腦之意，而無告知價格
        之理？且證人乙○○、丙○○與被告、告訴人均因上址
        經營電視販售、維修等工作而結識，證人乙○○、丙○○當無曲意迴護任何一方致己陷於偽證重典之必要，足
        認被告辯稱因告訴人戊○○曾委託其販售上開中古電腦
        ，故將該電腦出賣他人，並無盜賣告訴人電腦之意，實
        堪採信。況縱認告訴人戊○○將中古電腦放置於上開旭
        泰公司時，並無出售該電腦之真實，然經由上開詢過程
        ，被告主觀上若認其受託之範圍及於出售該中古電腦，
        而將之出售，亦難認被告有何不法所有意圖。
      (3)再者，依告訴人戊○○所提出其與被告通話譯文：「…
        我沒有給你拿啦，我沒有給你拿啦…那是他們買去的啦
        ，我哪有給你拿那些…我想說，你之前就有說一台要賣
        3,500，要賣去…之前，做水電的不是說要買，我也有
        跟你問過…」（見98年度偵緝字第1356號卷第29頁）等
        語，被告均一再表示因告訴人曾表示要出售，故將電腦
        出買他人，並未盜取告訴人電腦之情，益證被告主觀上
        並無為自己不法所有之意圖。
    5.綜上所陳，公訴意旨所舉被告涉犯刑法第320條第1項竊盜
      之前開事證，尚未達到通常一般之人均不致有所懷疑，而
      得確信其為真實之程度者，而有合理之懷疑存在，致無從
      為被告涉有上開犯行之確信，且本院依調查所得之證據，
      亦查無其他積極證據足資證明被告犯罪，被告被訴上開罪
      名不能證明，依法應為無罪判決之諭知。
據上論斷，應依刑事訴訟法第452條、第301條第1項判決如主文
。
本案經檢察官甲○○到庭執行職務
中    華    民    國    99    年    7     月    28    日
                  刑事第七庭  法  官  田幸艷
以上正本證明與原本無異。
如不服本判決應於收受本判決後10日內向本院提出上訴書狀，並
應敘述具體理由。其未敘述上訴理由者，應於上訴期間屆滿後20
日內向本院補提理由書狀（均須按他造當事人之人數附繕本）「
切勿逕送上級法院」。
                              書記官  莊文茹
中    華    民    國    99    年    7     月    28    日

司法院資訊處製作；財團法人民間司法改革基金會備份。
